【裁判字號】    91,訴,4633
【裁判日期】    921120
【裁判案由】    營利事業所得稅
【裁判全文】
臺北高等行政法院判決                            九十一年度訴字第四六三三號
                              .
    原      告  緯陽車業有限公司
    代  表  人  甲○○○
    訴訟代理人  乙○○
    被      告  財政部臺北市國稅局
    代  表  人  張盛和（局長）
    訴訟代理人  丙○○
右當事人間因營利事業所得稅事件，原告不服財政部中華民國九十一年九月十日台財
訴字第０九０００五一四四四號訴願決定，提起行政訴訟。本院判決如左：
    主      文
原告之訴駁回。
訴訟費用由原告負擔。
    事      實
一、事實概要：原告八十八年度營利事業所得稅結算申報，原列報營業收入淨額為新
    台幣（下同）四七、四００、０五九元、營業成本四三、七三六、四五七元、營
    業淨利一五０、四三四元、全年所得額為五一七、六０五元。被告初查以原告未
    提示帳證文據供核，乃依營利事業所得稅查核準則（以下簡稱查核準則）第六條
    第一項但書規定核定原告本期營業淨利為四、七四０、００六元，加計利息收入
    三六七、一七二元，核定全年所得額為五、一０七、一七八元。原告不服，申經
    復查結果，未獲准變更，提起訴願，亦遭決定駁回，遂向本院提起行政訴訟。
二、兩造聲明：
  (一)原告聲明：
    1.訴願決定、原處分均撤銷。
    2.訴訟費用由被告負擔。
  (二)被告聲明：
    1.駁回原告之訴。
    2.訴訟費用由原告負擔。
三、兩造爭點：被告按同業利潤標準核定本件營業淨利，有無違誤？
  (一)原告主張之理由：按原告八十八年度營利事業所得稅，業經如期結算申報，完納
    稅款，且帳證齊全，雖因故未依指定期日提示系爭年度帳證文據供核，然原告仍
    與承辦稅務員洽商延期，取得諒解，被告以原告未依限為由，駁回原告之申請，
    所為處分顯有違誤。
  (二)被告答辯之理由：
    1.按「稽徵機關進行調查或復查時，納稅義務人應提示有關各種證明所得額之帳
      簿、文據；其未提示者，稽徵機關得依查得之資料或同業利潤標準，核定其所
      得額。」、「本法第八十三條所稱之帳簿文據，其關係所得額之一部或關係課
      稅年度中某一期間之所得額，而納稅義務人未能提示者，稽徵機關得就該部分
      依查得資料或同業利潤標準核定其所得額。」，分別為所得稅法第八十三條第
      一項及同法施行細則第八十一條所明定。次按「帳簿文據，其關係所得額之一
      部而未能提示者，依所得稅法施行細則第八十一條之規定辦理。但其核定所得
      額，以不超過當年度全部營業收入淨額依同業利潤標準核定之所得額為限。」
      ，復為查核準則第六條第一項所明定。又所謂未提示，兼指帳簿文據全部未提
      示，或雖提示而有不完全、不健全或不相符者均有其適用，行政法院（現改制
      為最高行政法院）六十一年判字第一九八號著有判例可資參照。
    2.次查原告八十八年度營利事業所得稅結算申報，列報營業收入淨額為四七、四
      ００、０００元，所得額為虧損五一七、六０五元。被告原查經二度通知原告
      提示帳證文據未果，乃依首揭規定核定原告本期全年所得額為五、一０七、一
      七八元。嗣於復查及訴願階段，被告分別以九十年五月二十一日０九００一二
      九號函及九十年八月十三日０九００四六五號函，再請原告提示相關帳證文據
      供核，並取據雙掛號回執併案可稽，惟仍未見提示，致本件復查及訴願決定均
      駁回其申請。
    3.又查原告主張其帳證齊全，因故未依指定日期提示系爭年度帳證文據供核云云
      。經查被告於原核定、復查及訴願階段均通知原告提示相關帳證文據供核，且
      取具雙掛號回執附卷可稽，惟均未見提示，顯見所訴帳證齊全一節，實屬空言
      ，洵不足採。是原告既未能提示帳證文據供核，被告依首揭規定，按其全部營
      業收入淨額依同業利潤標準核定所得額，並無違誤。
    理      由
一、按「稽徵機關進行調查或復查時，納稅義務人應提示有關各種證明所得額之帳簿
    、文據；其未提示者，稽徵機關得依查得之資料或同業利潤標準，核定其所得額
    。」、「本法第八十三條所稱之帳簿文據，其關係所得額之一部或關係課稅年度
    中某一期間之所得額，而納稅義務人未能提示者，稽徵機關得就該部分依查得資
    料或同業利潤標準核定其所得額。」，所得稅法第八十三條第一項、所得稅法施
    行細則第八十一條分別定有明文。而其所謂未提示，兼指帳簿文據全部未提示，
    或雖提示而有不完全、不健全或不相符者之情形，亦有行政法院六十一年度判字
    第一九八號判例可資參照。又「帳簿文據其關係所得額之一部而未能提示者，依
    所得稅法施行細則第八十一條之規定辦理。但其核定所得額，以不超過當年度全
    部營業收入依同業利潤標準核定之所得額為限。」，復為查核準則第六條第一項
    所規定。
二、按當事人主張事實，須負舉證責任，倘其所提出之證據，不足為主張事實之證明
    ，自不能認其主張之事實為真實。行政法院三十九年判字第二號著有判例。本件
    原告八十八年度營利事業所得稅結算申報，原列報營業收入淨額為四七、四００
    、０五九元、營業成本四三、七三六、四五七元、營業淨利一五０、四三四元、
    全年所得額為五一七、六０五元，被告於原查時通知原告提示帳證文據未果，復
    於復查及訴願時之九十年五月二十一日、九十年八月十日通知原告分別於九十年
    六月一日、九十年八月二十四日再次提示帳簿文據，惟原告逾期仍未提示帳證，
    被告乃按同業利潤標準核定營業淨利等情，有原告八十八年度營利事業所得稅結
    算申報書、核定通知書及審查報告書、通知書暨掛號郵件收件回執等附於原處分
    卷可稽，並為原告所不爭，自堪認為真正。經查本件原告空言主張帳證齊全卻乏
    積極證據以實其說，揆之前開判例，自難謂其已盡舉證責任，所言殊難採信，是
    被告以其帳證提示不全，依所得稅法第八十三條規定，按同業利潤標準核定營業
    淨利，即非無憑。從而本件被告所為處分，揆諸首揭法條規定及判例，並無違誤
    ，訴願決定予以維持，亦無不合，原告之訴難認有理由，應予駁回。
據上論結，本件原告之訴為無理由，依行政訴訟法第九十八條第三項前段，判決如主
文。
中      華      民      國    九十二    年     十一     月     二十     日
                            臺 北 高 等 行 政 法 院  第 四 庭
                                           審 判 長  法    官  鄭忠仁
                                                     法    官  候東昇
                                                     法    官  林育如
右為正本係照原本作成。
如不服本判決，應於送達後二十日內，向本院提出上訴狀並表明上訴理由，如於本判
決宣示後送達前提起上訴者，應於判決送達後二十日內補提上訴理由書（須按他造人
數附繕本）。
中      華      民      國    九十二    年     十一     月    二十四    日
                                                     書 記 官  林如冰


司法院資訊處製作；財團法人民間司法改革基金會備份。
